【裁判字號】    97,財管,109
【裁判日期】    971226
【裁判案由】    指定遺產管理人
【裁判全文】
臺灣高雄地方法院民事裁定             97年度財管字第109號
聲  請  人  新興資產管理股份有限公司
法定代理人  甲○○○
被繼承人    乙○○
            丁○○
相  對  人  丙○○
上聲請人聲請指定被繼承人乙○○、丁○○之遺產管理人事件，
本院裁定如下：
    主  文
選任相對人丙○○為被繼承人丁○○（男，民國○○年○ 月○○日生
，身分證統一編號：Ｚ000000000號，生前最後設籍：高雄縣湖內
鄉○○村○○街172 巷2 號）之遺產管理人。
聲請人其餘聲請駁回。
程序費用新臺幣壹仟元由被繼承人丁○○之遺產負擔。
    理  由
一、按「先順序繼承人均拋棄其繼承權時，由次順序之繼承人繼
    承。其次順序繼承人有無不明或第四順序之繼承人均拋棄其
    繼承權者，準用關於無人承認繼承之規定」，「繼承開始時
    ，繼承人之有無不明者，由親屬會議於一個月內選定遺產管
    理人，並將繼承開始及選定遺產管理人之事由，向法院報明
    」，「無親屬會議或親屬會議未於前條所定期限內選定遺產
    管理人者，利害關係人或檢察官，得聲請法院選任遺產管理
    人，並由法院依前項規定為公示催告」，民法第1176 條第6
    項、第1177條、第1178條第2 項分別定有明文。準此，繼承
    人均拋棄其繼承權者，得由有利害關係之被繼承人之債權人
    向法院聲請選任遺產管理人，核先敘明。
二、聲請意旨略以：被繼承人乙○○（男，民國○○年○ 月○ 日生
    ，身分證統一編號：Ｚ000000000號，生前最後設籍：高雄縣
    湖內鄉○○村○○街172 巷2 號）、丁○○（男，民國○○年
    ○ 月○○日生，身分證統一編號：Ｚ000000000號，生前最後設
    籍：高雄縣湖內鄉○○村○○街172 巷2 號）分別於民國96
    年9 月9 日、96年6 月19日死亡，而被繼承人死亡後，其各
    順序繼承人均已向法院聲明拋棄繼承，並經法院准予備查在
    案。又被繼承人乙○○及案外人劉校漢（已於89年5 月26日
    死亡）之原債權人台灣土地銀行股份有限公司（以下簡稱土
    地銀行）業已於96年6 月12日就本案繫屬之本金暨利息（含
    已發生者）、違約金（含已發生者）、墊付費用等債權、擔
    保物權及其他一切從屬權利一併讓與聲請人，並依金融機構
    合併法第15條第1 項第1 款及第18條第3 項之規定，於96年
    6 月12日公告在台灣新生報全國版第6 、7 版，此有債權讓
    與證明書可證，是本案之債權業已合法移轉，是以，聲請人
    已合法繼受土地銀行之權利義務，對債務人等自公告之日起
    立即發生效力。因聲請人已繼受土地銀行之地位，為被繼承
    人乙○○、丁○○之債權人兼抵押權人，就本案有利害關係
    ，依法自得聲請選任遺產管理人。聲請人與被繼承人間之債
    權債務關係已因遺產管理人遲未選任致懸而未決，長久下去
    ，除聲請人之債權無法獲償，權益恐將受損外，因此所增加
    之利息及違約金亦對其他債務人不利。今相對人丙○○為被
    繼承人之弟，設於同一戶籍地，亦為提供擔保之土地共有人
    ，就本筆債務情形理應最為熟悉、明瞭，另蘇志成律師亦願
    意擔任本件遺產管理人。為處理相關債務清償事宜，聲請人
    爰依法聲請選任相對人丙○○或蘇志成律師為遺產管理人等
    語。
三、關於聲請人聲請指定被繼承人丁○○之遺產管理人部分：
（一）經查，聲請人主張之前揭事實，業據其提出債權讓與證明
      書、台灣新生報全國版廣告第6 、7 版、本院家事庭97年
      4 月7 日雄院高家切96繼2012號函、土地登記第二類謄本
      、繼承系統表各1 份、戶籍謄本7 份（以上均為影本）為
      證。又被繼承人丁○○確已於96年6 月19日死亡，其繼承
      人均已拋棄繼承權等事實，業據本院依職權調閱本院96年
      度繼字第2012號拋棄繼承事件卷宗核閱無訛，堪信屬實。
      又被繼承人丁○○確遺留有上開土地之遺產，亦有聲請人
      提出之上開土地登記謄本等在卷可稽。本件被繼承人丁○○之親屬會議既未於法定期限內選定遺產管理人，聲請人
      為被繼承人丁○○土地之抵押權人，為利害關係人，其向
      本院聲請選任被繼承人丁○○之遺產管理人，洵屬合法有
      據。
（二）本院審酌相對人丙○○為被繼承人丁○○之弟，雖已拋棄
      繼承，但與丁○○為至親，設籍同地，衡情對丁○○生前
      之財產及債權債務應均較他人為熟悉，又本身為系爭土地
      之共有人，就他案分割共有物之進行，應知悉甚詳，利於
      處理被繼承人丁○○後續之遺產問題，應適於擔任遺產管
      理人職務。雖經本院依職權徵詢相對人丙○○之意願，迄
      今均未具狀陳明意見，惟考量相對人丙○○前於本院97年
      度財管字第33號指定被繼承人乙○○（即系爭土地共有人
      之一）之遺產管理人事件中，已具狀表明願意擔任被繼承
      人乙○○之遺產管理人，而經本院裁定由其擔任被繼承人
      乙○○之遺產管理人，並已確定在案等情，業經本院調取
      上開指定遺產管理人事件卷宗核閱無訛，故由相對人丙○○擔任被繼承人丁○○之遺產管理人，應屬適當。是聲請
      人此部分之聲請，為有理由，應予准許，爰選任相對人丙○○為被繼承人丁○○之遺產管理人。
四、至聲請人聲請指定被繼承人乙○○之遺產管理人部分，固據
    其提出債權讓與證明書、台灣新生報全國版廣告第6 、7 版
    、本院家事庭97年6 月11日雄院高96繼勵字第2691號函、土
    地登記第二類謄本、繼承系統表各1 份、戶籍謄本7 份（以
    上均為影本）為憑。然查，被繼承人乙○○土地之共有人劉
    文生前已向本院聲請選任被繼承人乙○○之遺產管理人，而
    經本院於97年6 月30日以97年度財管字第33號民事裁定選任
    丙○○為被繼承人之遺產管理人，並已確定在案等情，業經
    本院調閱本院97年度財管字第33號事件卷宗查明無誤，是被
    繼承人乙○○之遺產管理人既經本院選任，自無再重複選任
    之必要。故聲請人此部分之聲請，為無理由，應予駁回。
五、依非訟事件法第157 條、第24條第1 項，裁定如主文。
中    華    民    國    97    年    12    月    26    日
                  家事法庭  法  官  吳宏榮
正本係照原本作成。
如對本裁定抗告須於裁定送達後10日內向本院提出抗告狀。
中    華    民    國    97    年    12    月    26    日
                            書記官  葉正昭


司法院資訊處製作；財團法人民間司法改革基金會備份。
